臺灣臺南地方法院民事判決　　　　　　　　　　　　九十一年度訴字第一○一八號
　　原　　　告　台灣土地銀行
　　法定代理人　乙○○
　　訴訟代理人　丁○○
　　　　　　　　陳清枝
　　被　　　告　丙○○
　　　　　　　　甲○○
右當事人間請求返還借款事件，本院判決如左：
    主    文
被告應連帶給付原告新台幣伍佰玖拾玖萬陸仟捌佰壹拾柒元，及如附表所示之利息暨
違約金。
訴訟費用由被告連帶負擔。
    事    實
甲、原告方面：
一、聲明：求為判決如主文所示。
二、陳述：被告丙○○邀同被告甲○○為連帶保證人，向原告借款，茲析述如下：
  （一）被告於民國（下同）八十八年四月一日向原告借款二筆，金額分別為新台幣
        （下同）四百萬元、二百萬元，均約定借款期間至一０八年四月一日止，分
        二百四十期，每期一個月，自第一期至第三十六期按期付息，自第三十七期
        起，按期平均攤付本息，四百萬元借款之利息則依原告基本放款利率百分之
        七點四九加年利率百分之零點四二五計為年利率百分之七點九一五，嗣後隨
        原告基本放款利率調整而調整，並自調整日起，按調整後之年利率計算，另
        二百萬元借款之利息則依郵匯局一年期定期儲金機動利率百分之五點五加百
        分之一計算，嗣後隨郵匯局一年期定期儲金機動利率調整而調整，按調整後
        之年利率計算，並均約定被告如未依約還本付息，即喪失期限利益，全部債
        務視為到期，除應即償還所積欠之本金及按原約定利率計付遲延利息外，逾
        期在六個月以內部分，按上開利率百分之十，逾期超過六個月部分，按上開
        利率百分之二十加計違約金。
  （二）嗣於八十八年七月十九日，兩造就前開四百萬元借款中之一百五十萬元重行
        簽訂借據，改約定借款期間至一０八年四月一日止，分二百三十七期，每期
        一個月，自第一期至第三十三期按期付息，自第三十四期起，按期平均攤付
        本息，利息依郵匯局一年期定期儲金機動利率百分之五點三五加百分之一計
        算，嗣後隨郵匯局一年期定期儲金機動利率調整而調整，按調整後之年利率
        計算，如未依約還本付息，即喪失期限利益，全部債務視為到期，除應即償
        還所積欠之本金及按原約定利率計付遲延利息外，逾期在六個月以內部分，
        按上開利率百分之十，逾期超過六個月部分，按上開利率百分之二十加計違
        約金。
  （三）迄至九十年三月五日，兩造又就前開四百萬元借款中之二百五十萬元另行簽
        訂輔助勞工建購住宅貸款增補條款契約書，約定被告除願遵守原借據條款外
        ，並同意將原借據之借款利率條款變更如左：
        (1)優惠貸款金額部分二百二十萬元，借款利率自借款日起按原告與行政院勞
          工委員會議訂之利率，目前係以原告基本放款利率加二點五碼計算，合計
          為年利率百分之八點零一五，按月計付，如原告與行政院勞工委員會重新
          議訂適用之利率或原告基本放款利率調整時，均願自調整日起改按上開重
          新議訂之基本放款利率加減碼後之利率計息。
        (2)前款借款利率由被告負擔部分，係按政府核定之國民住宅貸款利率計算，
          嗣後隨國民住宅貸款利率機動調整，至前款約定之借款利率與國民住宅貸
          款利率之差額由政府補貼。
        (3)本借款優惠貸款利率部分，若政府停止補貼利息時，被告願改按第一款之
          約定利率計息，並全額負擔。
        (4)超過優惠貸款金額部分三十萬元，自九十年三月五日起至九十二年三月五
          日止，按原告基本放款利率百分之七點三九減三點九六碼機動調整，自九
          十二年四月五日起按原告基本放款利率加一點六四碼計付，嗣後隨原告基
          本放款利率調整而調整，並自調整日起，按調整後之年利率計算。
  （四）詎被告就前開各筆借款自如附表所示之利息請求日起即未再繳款，依約各筆
        借款債務均已視為全部到期，經核被告尚積欠如附表所示之本金、利息及違
        約金未為清償，原告為此爰依消費借貸及連帶保證之法律關係，提起本件訴
        訟，請求被告連帶給付如附表所示之本金、利息及違約金。
三、證據：提出借據及授信約定書影本三件、變更貸款科目申請書影本一件、輔助勞
    工建購住宅貸款增補條款契約書影本一件、客戶往來明細查詢表四件、查詢單四
    件、放款付出傳票影本三件、轉帳收入傳票影本二件、放款中心利率查詢表三件
    為證。
乙、被告方面：
    被告丙○○、甲○○均未於言詞辯論期日到場，亦均未提出書狀作何聲明或陳述
    。
    理　　由
甲、程序方面：
    被告丙○○、甲○○均未於言詞辯論期日到場，核均無民事訴訟法第三百八十六
    條所列各款情形，爰依原告之聲請，由其一造辯論而為判決。
乙、得心證之理由：
一、原告起訴主張被告丙○○邀同被告甲○○為連帶保證人，於八十八年四月一日向
    原告借款二筆，金額分別為四百萬元、二百萬元，均約定借款期間至一０八年四
    月一日止，以一個月為一期，自第一期至第三十六期按期付息，自第三十七期起
    ，按期平均攤付本息，四百萬元借款之利息則依原告基本放款利率百分之七點四
    九加年利率百分之零點四二五計算，嗣後隨原告基本放款利率之調整而調整，另
    二百萬元借款之利息則依郵匯局一年期定期儲金機動利率百分之五點五加百分之
    一計算，嗣後隨郵匯局一年期定期儲金機動利率之調整而調整，並均約定被告如
    未依約還本付息，即喪失期限利益，除應即償還所積欠之本金及按原約定利率計
    付遲延利息外，逾期在六個月以內部分，按上開利率百分之十，逾期超過六個月
    部分，按上開利率百分之二十加計違約金，嗣於八十八年七月十九日，兩造就前
    開四百萬元借款中之一百五十萬元重行簽訂借據，改約定利息依郵匯局一年期定
    期儲金機動利率百分之五點三五加百分之一計算，嗣後隨郵匯局一年期定期儲金
    機動利率之調整而調整，迄至九十年三月五日，兩造又就前開四百萬元借款中之
    二百五十萬元另行簽約約定變更原借據之借款利率，其中二百二十萬元為優惠貸
    款，借款利率按原告與行政院勞工委員會議訂之利率按月計付，如原告與行政院
    勞工委員會重新議訂適用之利率或原告基本放款利率調整時，隨同調整之，且利
    息則由被告及政府共同負擔，被告負擔部分，係按政府核定之國民住宅貸款利率
    計算，嗣後隨國民住宅貸款利率機動調整，差額則由政府補貼，若政府停止補貼
    利息時，被告願全額負擔原約定之利息，至超過優惠貸款金額部分三十萬元，利
    息則自九十年三月五日起二年內，按原告基本放款利率百分之七點三九減三點九
    六碼機動調整，期滿後改按原告基本放款利率加一點六四碼計付，嗣後隨原告基
    本放款利率之調整而調整，詎被告就前開各筆借款自如附表所示之利息請求日起
    即未再繳款，依約各筆借款債務均已視為全部到期，經核被告尚積欠如附表所示
    之本金、利息及違約金未為清償之事實，業據原告提出借據及授信約定書影本三
    件、變更貸款科目申請書影本一件、輔助勞工建購住宅貸款增補條款契約書影本
    一件、客戶往來明細查詢表四件、查詢單四件、放款付出傳票影本三件、轉帳收
    入傳票影本二件、放款中心利率查詢表三件為證，被告對於原告主張之事實均未
    於言詞辯論期日到場爭執，復均未提出書狀作何聲明或陳述，是原告主張之事實
    堪認為實在。
二、按稱保證者，謂當事人約定，一方於他方之債務人不履行債務時，由其代負履行
    責任之契約；保證債務，除契約另有訂定外，包含主債務之利息、違約金、損害
    賠償及其他從屬於主債務之負擔，民法第七百三十九條、第七百四十條分別定有
    明文。又保證債務之所謂連帶，係指保證人與主債務人負同一債務，對於債權人
    各負全部給付之責任而言（最高法院四十五年台上字第一四二六號判例參照）。
    查被告甲○○既為本件借款之連帶保證人，揆諸前開說明，自應與借款人即被告
    丙○○負連帶給付借款之責。
三、從而，原告依消費借貸及連帶保證契約，請求被告連帶給付五百九十九萬六千八
    百十七元，及如附表所示之利息暨違約金，為有理由，應予准許。
丙、結論：
    本件原告之訴為有理由，依民事訴訟法第三百八十五條第一項前段、第八十五條
    第二項，判決如主文。
中　　　華　　　民　　　國　　九十一　　年　　　五　　　月　　三十一　　日
    　　　　　　　　　　　　　　　臺灣臺南地法院民事第三庭
~B法　　　官　葉惠玲
右為正本係照原本作成。
如對本判決上訴須於判決送達後廿日內向本院提出上訴狀
中　　　華　　　民　　　國　　九十一　　年　　　五　　　月　　三十一　　日
~B法院書記官　汪姿秀
